【裁判字號】    95,台上,952
【裁判日期】    950223
【裁判案由】    違反槍砲彈藥刀械管制條例
【裁判全文】
最高法院刑事判決              九十五年度台上字第九五二號
    上  訴  人  甲○○
                        30號.
    選任辯護人  黃鈴律師
    上  訴  人  乙○○
                        巷31.
上列上訴人等因違反槍砲彈藥刀械管制條例案件，不服台灣高等
法院台中分院中華民國九十四年十二月八日第二審更審判決（九
十四年度上更(二)字第二四四號，起訴案號：台灣台中地方法院檢
察署九十二年偵字第七六一二、一二０四九號），提起上訴，本
院判決如下：
    主  文
上訴駁回。
    理  由
按刑事訴訟法第三百七十七條規定：上訴於第三審法院，非以判
決違背法令為理由，不得為之。是提起第三審上訴，應以原判決
違背法令為理由，係屬法定要件，如果上訴理由書狀未依據卷內
訴訟資料，具體指摘原判決不適用何種法則或如何適用不當，或
所指摘原判決違法情事，顯與法律規定得為第三審上訴理由之違
法情形，不相適合時，均應認其上訴為違背法律上之程式，予以
駁回。本件原審經審理結果，認為上訴人乙○○、甲○○未經許
可，持有衝鋒槍、手槍犯行明確，因而撤銷第一審關於上訴人二
人部分所為科刑之判決，改判論處乙○○共同連續未經許可持有
衝鋒槍、手槍罪刑；論處甲○○共同未經許可持有衝鋒槍、手槍
罪刑，已詳敘調查、取捨證據之結果及憑以認定犯罪事實之心證
理由。並就上訴人二人否認犯行之供詞及其等所辯各語認非可採
，予以論述。就形式上觀察，原判決要無採證認事違背經驗法則
、論理法則或理由不備等違背法令之情形。甲○○上訴意旨略以
：警詢時，因警方告知其餘共犯均已坦承犯行，其若不承認，將
予羈押，故其警詢中之自白，係遭警以不正方法取供，嗣偵訊時
，因恐遭羈押，乃承警詢之自白，繼承認持槍犯行，實非出於自
由意志，歷審中屢以此為辯，惟原審僅傳訊負責偵查之警員，並
以共犯曾贊元、張有志警詢時間較之為晚，而不採信其辯解，然
警員就警詢中有無不當取供一事，有利害關係，證言本難期公正
，而曾贊元警詢筆錄係遵警指示所為，原判決據為不利於上訴人
二人之判斷，認事用法顯違經驗法則，且有應於審判期日調查之
證據未予調查之違法；共同被告張有志、曾贊元及乙○○於警詢
、偵查，甚至審理中之供述，均非經依證人之身分具結所為，且
未進行交互詰問之合法調查程序，不當剝奪上訴人二人之詰問權
，應無證據能力，縱事後於法院審理中，曾以證人身分作證並經
交互詰問，亦無從補正其證據能力欠缺之瑕疵，原審據為上訴人
二人有罪之證據，顯屬違背法令；本件其之自白縱認得為證據，
仍應有其他合法之補強證據，惟原判決所引上開其他共同被告之
自白，既未經合法調查，且係出於不正方法取供，此外扣得之槍
枝非於其住處查獲，亦無其指紋，案發當天之錄影帶亦無法證明
其在場參與，原判決逕為有罪之判決，亦屬違背法令；原判決事
實記載陳俊賓於民國九十二年三月八日晚上十時許，為與人談判
，囑張有志攜所寄藏之原判決附表一、二所示槍彈及槍枝主要零
件等物，與其等同往助勢，但判決理由所引張有志於警詢之證詞
，卻稱該附表一所示物品，係陳俊賓於九十二年三月中旬交其保
管，有關時間之事實與理由不相一致，顯有判決理由矛盾之違法
。乙○○上訴意旨則以：原判決附表一所示仿造烏茲衝鋒槍，依
卷附之內政部警政署鑑定報告既謂該槍結構及組裝精密度均較原
廠槍枝明顯粗糙，卻又認具有與原廠槍枝近似之致傷能力，要屬
臆測，該槍有無殺傷力，仍不明確，原判決據為論罪科刑之基礎
，自有應於審判期日調查之證據未予調查及理由不備之違法；原
判決認定警方係於九十二年四月十七日晚上七時許，於其住處查
獲槍彈並予逮捕，斯時張有志尚未遭查獲，然張有志於原審供稱
其係於九十二年四月七日下午四、五時許，即為警查獲，原判決
此部分認定有理由矛盾之違法；其曾聲請傳訊查獲槍彈處所之屋
主，以證明該處為曾贊元住處，原審未予傳訊，亦有應調查之證
據未查之違背法令；其前自承持有槍械，實係受曾贊元之託，以
新台幣二百萬元代價為曾某頂罪，嗣曾贊元經判刑確定因而拒絕
付款，乃提出上揭自承犯罪係為曾某頂罪之辯解，原審對此有利
之證據，卻以其竟遲至原審始辯稱替人頂罪，有違常理為由，不
予採納，有理由矛盾及證據調查未盡之違法各云云。惟查原判決
係以甲○○於偵查中之自白，資為認定其共同非法持有槍械論據
之一，並未援引其於警詢之自白為判決基礎。而偵查中，檢察官
固聲請羈押甲○○，但經法院駁回。況依卷附之人犯解送報告書
與各次偵查筆錄所示，甲○○於九十二年四月八日經移送檢方偵
查之初，即選任辯護人，當日及嗣多次偵訊，辯護人始終到場，
九十二年七月九日，甲○○在辯護人陪同下，猶陳明其僅曾於EP
OWER PUB持槍一次，苟甲○○於警詢時，曾受非法取供而為不實
之自白，於偵查中既已選任辯護人協助進行訴訟，衡情必將遭警
非法取供，實未參與犯行等有利事證，和盤托出，絕無僅因其曾
於警詢中自白，即於偵查中繼為對己不利之不實自白，致失其選
任辯護人協助為訴訟上防禦之本意，原判決理由二－（六）以觀
偵訊甲○○過程，實難認其所執偵查中因恐遭羈押始承前於警詢
之自白，再度承認犯罪之辯解為真實，而不予採信，此項論斷並
無悖於經驗法則。至甲○○警詢中之自白，原判決既未引用，其
對該警詢自白任意性所為論斷，即於判決結果並無影響，自不能
執為合法之第三審上訴理由。又被告以外之人於審判外之言詞或
書面陳述，除法律有規定者外，不得作為證據，刑事訴訟法第一
百五十九條第一項固定有明文，然此傳聞法則之規定，係於九十
二年二月六日始經修正公布，依刑事訴訟法施行法第七條之二規
定，自同年九月一日起施行。且具共犯關係之共同被告，依上開
修正前之同法第一百八十六條第三款規定，本即不得令其具結，
修正時，始將該款刪除而有具結之義務。該修正公布之規定施行
前，與甲○○同案之被告乙○○、曾贊元及張有志，分別於警詢
、偵查及第一審所為關於甲○○共同持槍助勢之供述，依刑事訴
訟法施行法第七條之三但書規定，該修正刑事訴訟法施行前依法
定程序所為之供證，其效力不受影響，亦即並不因上開傳聞法則
規定之施行，而認其無證據能力。又該等供證於陳述當時，雖未
經具結並踐行交互詰問之調查程序，嗣於原審第一次及第二次更
審，均已傳喚共同被告張有志、乙○○及曾贊元到庭以證人身分
具結作證，並行交互詰問，踐行人證之法定調查程序。原判決理
由除對該等共同被告之供證係依陳述當時有效之法定程序所為，
應有證據能力，詳為說明外，並已就該等共同被告嗣於原審第一
次更審及原審審理時所為供證，如何係屬事後迴護上訴人之詞，
不足採信，論述其指駁之理由甚詳。甲○○上訴意旨以原判決採
信未經合法調查之上開共同被告對其不利之供證，卻捨彼等嗣於
審理中經合法調查之陳述不採，指摘原判決違背法令，核與法律
規定得為第三審上訴理由之違法情形，不相適合。再原判決引為
認定甲○○共同非法持有槍械之論據，除甲○○偵查中之自白外
，並包括張有志於警詢、偵查、第一審及乙○○、曾贊元於偵查
、原審之供詞，但未及於乙○○、曾贊元於警詢中之陳述，其理
由就張有志所執遭警刑求之抗辯，已詳加敘明如何不足採信，且
對扣案槍枝非於甲○○住處查獲、未鑑驗槍上有甲○○指紋及於
案發現場拍攝之錄影帶上持槍之人無法辨識等各情，亦指明縱不
能據為不利之犯罪證據，仍無從因而為有利於甲○○之認定，核
亦無上訴意旨所指摘單以甲○○之自白及引用乙○○、曾贊元於
警詢中遭非法取供之陳述即認定犯罪之違法。甲○○上訴意旨，
對原審已加調查審酌並於判決內論列之事項，重為爭辯，且為單
純事實上之爭執，殊非適法之第三審上訴理由。復查原判決係就
甲○○之自白與共同被告張有志、曾贊元及乙○○先後多次供述
，予以綜合考量，乃認甲○○確有共同非法持槍之犯行，並非徒
憑張有志於警詢中所為如原判決附表一所示槍枝等物係綽號「大
賓」者於九十二年三月交其保管之供詞為唯一證據，縱原判決所
引該供述中之「九十二年三月」，依筆錄記載係指「九十二年三
月中旬左右」，致與原判決所認上訴人二人等分持該槍械為人助
勢之日期稍有出入而有微疵，然對判決本旨並不生影響，仍不得
執為第三審上訴之理由。內政部警政署刑事警察局就原判決附表
一所示仿造烏茲衝鋒槍鑑定結果，認其槍枝結構及組裝精密度雖
均較原廠製造者明顯粗糙，但具有相近似之致傷能力，同時說明
所謂致傷能力，係指子彈擊發後彈頭在生物體組織中之軌跡、行
為和造成傷害之程度，其影響因素有彈頭功能、形狀、材質與結
構及被射組織之密度、強度、彈性等，與子彈射程、命中精準度
則無相關聯，是其槍枝結構及組裝精密度雖較原廠明顯粗糙，但
既與原廠槍枝具有擊發相同規格子彈之功能，可射擊相同動能子
彈，應具有與原廠槍枝相近似之致傷能力等語，已本其專業，就
其鑑定結果，說明其所憑之理由，絕非上訴意旨所指僅屬臆測。
原判決復依卷附搜索、扣押筆錄及張有志、乙○○與曾贊元警詢
筆錄之記載，認乙○○為警查獲之時間與曾贊元警詢之時間均早
於張有志，彼等二人既已先自白與甲○○共同持槍與人對峙，警
方實無必要依賴張有志在後之指訴，因而未採納張有志所謂遭警
刑求之辯解。此項論斷，亦與證據法則無違。至張有志於原審就
其遭逮捕之時間，雖謂可能係九十二年四月七日下午四、五時許
云云，但本件查獲經過，據移送報告載明警方係於九十二年四月
七日晚上七時，先於乙○○住處查獲其所持槍彈，始循線查得張
有志，張有志上開所陳，顯與卷附事證不符，原判決未予採信，
亦無違誤。上訴意旨據以指原判決理由矛盾，難謂為適法之第三
審上訴理由。末查犯罪事實之認定、證據之取捨及其證明力如何
，乃事實審法院自由判斷之職權，如其取捨判斷不違背經驗法則
與論理法則，即不得指為違法。原判決已依其調查所得，於理由
二－（五）３說明警方查獲原判決附表二所示槍彈等物品之處所
，既據乙○○多次自承及證人呂惠琦、吳宛蓉一致陳稱係乙○○
住所，即無再另行傳訊該屋主之必要；另於理由二－（五），亦
就乙○○提出所謂係曾贊元親書之商議頂替情節之信紙，如何不
足採信，乙○○所為其自白本件犯行係為曾贊元頂罪之辯解，純
屬事後卸責，詳為論述，核均無上訴意旨所指證據調查未盡及理
由矛盾之違法。其餘上訴意旨，俱係對原審採證、認事及證明力
判斷之職權行使，專憑己見，任意指摘，皆非合法第三審上訴理
由。依上揭說明，本件上訴人二人之上訴皆為違背法律上之程式
，應予駁回。
據上論結，應依刑事訴訟法第三百九十五條前段，判決如主文。
中    華    民    國  九十五  年    二    月  二十三  日
                      最高法院刑事第八庭
                          審判長法官  張  淳  淙
                                法官  張  春  福
                                法官  呂  丹  玉
                                法官  洪  昌  宏
                                法官  蔡  彩  貞
      本件正本證明與原本無異
                                      書  記  官
中    華    民    國  九十五  年    三    月    三    日
                                                Ｒ


司法院資訊處製作；財團法人民間司法改革基金會備份。
